【裁判字號】    89,台上,6085
【裁判日期】    891012
【裁判案由】    違反槍砲彈藥刀械管制條例
【裁判全文】
最高法院刑事判決                              八十九年度台上字第六○八五號
    上  訴  人  甲○○
右上訴人因違反槍砲彈藥刀械管制條例案件，不服台灣高等法院中華民國八十七年八
月六日第二審判決（八十七年度上訴字第二八○八號，起訴案號：台灣台北地方法院
檢察署八十七年度偵字第四○七六號），提起上訴，本院判決如左：
    主  文
原判決撤銷，發回台灣高等法院。
    理  由
本件原判決認定上訴人甲○○於民國八十三年二月農曆過年期間某日，因友人「楊森
」（真實姓名不詳）積欠其新台幣五千元，竟於台北市○○○路台北體育館對面地下
室之「亞特蘭大」酒店內，自「楊森」取得「楊森」前於台北市○○○路二二二號世
紀精品店所購買，並經改造完成，可發射子彈具有殺傷力之仿ＣＯＬＴ廠九○半自動
手槍之改造金屬玩具手槍一枝（含彈匣壹個，槍枝管制編號：0000000000
號）、具殺傷力之口徑九ＭＭ改造金屬彈頭、彈殼之玩具手槍子彈一顆（經試射後僅
餘彈殼一顆），及足供組成子彈之主要組成零件即金屬彈殼（附塑膠彈頭）一顆以為
質押，將之均藏置於其台北市○○區○○街一○四巷一六○弄三號四樓住處其房間置
衣箱內，旋即就該具有殺傷力之槍彈部分未經許可無故持有之。迨八十六年十一月二
十六日槍砲彈藥刀械管制條例修正施行日起，就上開不具殺傷力之零件即金屬彈殼部
分，仍繼續持有，迄八十七年一月二十七日十二時三十分許，為警在其住處搜獲，並
扣得上開改造槍、彈等情，因而撤銷第一審之科刑判決，改判依想像競合犯規定，從
一重論處上訴人未經許可，持有其他可發射子彈具有殺傷力之改造金屬玩具手槍（累
犯）罪刑，固非無見。
惟查：(一)按槍砲彈藥刀械管制條例第十九條第一項規定，不問對行為人有無預防矯治
其社會危險性之必要，一律宣付強制工作三年，限制其中不具社會危險性之受處分人
之身體、自由部分，其所採措施與所欲達成預防矯治之目的及所需程度，不合憲法第
二十三條所定之比例原則。犯上開條例第十九條所定之罪，不問對行為人有無預防矯
治其社會危險性之必要，一律宣付強制工作三年之部分，與司法院大法官會議釋字第
四七一號解釋意旨不符，應自該號解釋公布之日起不予適用，此經該號解釋文闡述甚
明。依該號解釋文意旨，犯上開條例第十九條第一項所列舉之罪，依個案情節符合比
例原則部分，固應適用該條例宣告保安處分，惟不符合比例原則部分，即不得依該條
例宣告保安處分，如認有宣告保安處分之必要者，則由法院斟酌刑法第九十條第一項
規定之要件為之。本件上訴人未經許可，持有可發射子彈具有殺傷力仿ＣＯＬＴ廠九
○半自動手槍之改造金屬玩具手槍一枝、具殺傷力之口徑九ＭＭ改造金屬彈頭、彈殼
之玩具手槍子彈一顆，及足供組成子彈之主要組成零件即金屬彈殼一顆，其情節究竟
是否符合憲法第二十三條之比例原則，而須依槍砲彈藥刀械管制條例第十九條第一項
宣告保安處分，原判決未詳加審酌並於理由內加以說明，遽行諭知上訴人應於刑之執
行完畢或赦免後，令入勞動場所，強制工作三年，尚嫌理由不備。(二)槍砲彈藥刀械管
制條例第十一條，業經總統於八十九年七月五日修正公布，原判決未及為新舊法之比
較適用，併予指明。上訴意旨，執以指摘原判決違法，非無理由，應認有撤銷發回更
審之原因。
據上論結，應依刑事訴訟法第三百九十七條、第四百零一條，判決如主文
中      華      民      國    八十九    年      十      月     十二     日
                              最高法院刑事第十一庭
                                  審判長法官  莊  登  照
                                        法官  洪  明  輝
                                        法官  蔡  清  遊
                                        法官  黃  一  鑫
                                        法官  林  秀  夫
      右正本證明與原本無異
                                              書  記  官
中      華      民      國    八十九    年      十      月     二十     日


司法院資訊處製作；財團法人民間司法改革基金會備份。
